【裁判字號】    94,上訴,3631
【裁判日期】    950809
【裁判案由】    違反槍砲彈藥刀械管制條例
【裁判全文】
臺灣高等法院刑事判決                94年度上訴字第3631號
上  訴  人
即  被  告  甲○○
選任辯護人  王雅慧律師
上列上訴人因違反槍砲彈藥刀械管制條例案件，不服臺灣板橋地
方法院94年度訴字第1297號，中華民國94年9月27日第一審判決
（起訴案號：臺灣板橋地方法院檢察署93年度偵字第18568號）
，提起上訴，本院判決如下：
    主  文
原判決撤銷。
甲○○未經許可，寄藏可發射子彈具有殺傷力之改造手槍，處有
期徒刑壹年，併科罰金新台幣壹萬元，罰金如易服勞役以新台幣
仟元折算壹日。
扣案之仿華爾瑟廠PPK/S 型半自動手槍製造之改造手槍壹支（含
彈匣壹個，槍枝管制編號0000000000號）沒收。
    事  實
一、甲○○前曾於民國八十三年間因違反麻醉藥品管理條例案件
    ，經本院判處有期徒刑五月，如易科罰金以三百元折算一日
    確定；復於同年間因偽造文書案件，經本院判處有期徒刑四
    月，如易科罰金以三百元折算一日確定，上開二罪經本院裁
    定定其應執行刑有期徒刑八月，如易科罰金以三百元折算一
    日，於八十四年十二月八日執行完畢（在本案均不構成累犯
    ）。詎猶不知悔改，明知可發射子彈具有殺傷力之改造槍枝
    ，屬於槍砲彈藥刀械管制條例第四條第一項第一款管制之槍
    砲，非經主管機關許可，不得持有、寄藏之，竟於九十三年
    十月十一日下午四時許，在其臺北縣三重市○○路○段二三
    七號四樓之八住處，未經許可，友人乙○○（已另案判處罪
    確定）之委託，代為保管可發射子彈具有殺傷力之仿華爾瑟
    （即WALTHER）廠PPK/S型半自動手槍製造之玩具手槍換裝土
    造金屬槍管而成之改造手槍一支（槍枝管制編號00000
    00000號），並將之寄藏在其前開住處內。嗣於九十三
    年十一月十二日下午五時許，在上址為警搜索查獲，並扣得
    上開改造手槍一支（含彈匣一個）。
二、案經臺北市政府警察局大安分局移送臺灣板橋地方法院檢察
    署檢察官偵查起訴。
    理  由
一、訊據被告甲○○在本院審理時固不諱言經警在其臺北縣三重
    市○○路○段二三七號四樓之八住處起獲扣案之改造手槍一
    支（含彈匣一個）等情，惟矢口否認有何未經許可寄藏上開
    改造手槍之犯行，於原審辯稱：伊是在被查獲時才知道有那
    把槍，槍枝是警察從沙發前面的茶几下方起獲的，是用一個
    盒子裝起來，伊有對警察說那支槍等係伊同住的朋友乙○○
    載伊小孩回來，再問她來源，但警察說不用。伊在警詢及偵
    查中會說槍枝是「阿松」寄放的，是因為毒癮發作，警察說
    筆錄趕快做一做就可以交保，叫伊照著電腦上打出來的字回
    答就好，才會那樣說，後來伊交保回去時，有質問乙○○，
    她才承認說那把槍是她堂哥或表哥的，伊並不知道乙○○把
    槍枝拿到伊住處寄放云云。於本院仍辯稱：那支槍放在伊處
    ，伊全不知情，是警察進去時，伊才知道是槍，警訊自白，
    伊正在停藥，無證據能力，辯護人亦辯稱：警察於查獲時，
    也曾誤以為是玩具手槍，而且查獲手槍也是隨便擺著，被告
    根本不可能知道是手槍云云。經查：
  (一)被告在上揭處所經警查獲時，係在其所坐沙發右大腿邊扣得
    上開槍枝，並在桌子旁扣得以夾鏈袋包裝之四顆子彈（經鑑
    定不具殺傷力）等情，業據被告在警詢時供述甚詳，且就警
    方詢問為何將槍枝置放在其身旁，被告並稱：槍枝是伊剛好
    在整理房間時拿出來的等語。而經原審法院傳訊證人即在前
    揭時地查獲被告之員警趙大偉、陳柏青以查明起獲扣案槍枝
    及製作警詢筆錄之情形，證人趙大偉結證稱：我們循線得知
    三重市○○路○段237號4樓之8處有名女通緝犯，以該處所
    作為毒品交易地點，於93年11月12日下午5時許，我們趁被
    告有朋友來找她時，表明身分說明來意，被告來開門時，有
    愣了一下，知道要被抓了，就馬上回到沙發上去坐，我們那
    時看到被告坐的沙發靠近被告大腿旁邊有一把槍，我們一開
    始不認為是真的槍，因為被告是女生，又放在很明顯的地方
    ，但我們仔細看後，發現是真的槍，就叫她把槍一併交出，
    當時槍枝彈匣裡沒有子彈，我們就請被告把子彈交出，被告
    從桌上一個塑膠盒拿出子彈，子彈是裝在塑膠袋裡面。而被
    告當時係把這把槍壓在靠近屁股的大腿下面，我們研判他是
    想把槍枝遮住，因為那支槍有瞄準器，所以我們很明顯的看
    得出被告座位下坐的是槍，被告在查獲現場有說是綽號「阿
    松」的來找他時，把槍枝寄放在這裡。在做筆錄前被告是有
    說他很難過，但我們問他精神狀況是否可以製作筆錄，被告
    回答可以，我們才開始做筆錄，而製作被告之警詢筆錄時，
    我們有全程錄音，且是在被告精神良好、自由意志下製作筆
    錄，採一問一答之方式進行，依據被告的回答據實記載，且
    做完筆錄後，也有讓被告閱覽簽名按指印，而當時被告是有
    問我們可不可以交保，我們是有跟他說要據實回答才有可能
    符合交保之要件，又被告在警詢過程中從未提及乙○○此人
    等語；另證人陳柏青結證稱：我們因接獲有人告發有通緝犯
    ，並檢舉有毒品交易，而在前揭時地去查緝被告，當時係被
    告來開門，我們一進去時，就對被告說你在通緝，請你配合
    ，然後被告就走回沙發上坐，我最先看到有一把槍放在被告
    右大腿靠近屁股的地方，當時槍枝握把壓在大腿下面，槍管
    和滑套是露在外面，一開始我們不認為那是有殺傷力的槍枝
    ，因為被告有小孩，房子又很亂，我們以為那是給小孩的玩
    具，但我們在查完身分，並查扣現場之毒品後，在跟被告講
    話時，發現被告一直往他右大腿那邊坐過去，企圖把槍枝遮
    住，我們就叫被告把槍枝交出來，被告交給我們之後，我們
    檢視才發現是改造手槍。而製作警詢筆錄時，我們有觀察被
    告的狀況、反應，一直都沒有任何的問題，又該份筆錄是由
    我來詢問，由趙大偉打字，採一問一答方式進行，現場也有
    同步錄音，所以不可能是打完之後，再叫被告來看電腦螢幕
    上的筆錄，且被告是對著螢幕的背面，根本不可能看到電腦
    螢幕上的打字，我們在打完字後再列印出來，讓被告看完筆
    錄後，才讓他簽名，而當時被告態度良好，很配合，我們沒
    有亦無必要對他刑求，我記得做完筆錄後，我們還有跟被告
    聊天，在當日整個查獲過程中，被告均沒有提及乙○○此人
    等語，參互以觀，被告在警詢時之供述與證人趙大偉、陳柏
    青證述起獲槍枝之過程互核相符，且被告既不否認在其前揭
    住處起獲槍枝，則不論係自被告所坐沙發右大腿旁經警起獲
    槍枝，抑或如被告所述在桌子下方之盒子內為警起獲槍枝，
    扣押之效果並不會生任何之影響，是證人趙大偉、陳柏青自
    無編造查獲槍枝過程之可能性及必要性。況按諸經驗法則，
    案發時之供述較少權衡利害得失或受他人干預，比之事後翻
    異之詞，自較可信，再參以依證人趙大偉、陳柏青之證述，
    並無證據顯示被告在警詢時之自白，係警方以強暴、脅迫、
    利誘、詐欺、違法羈押或其他不正之方法取得，且被告在偵
    查中經檢察官初次訊問時就前開寄藏槍枝之犯行亦坦承不諱
    ，從而，足認被告在警詢時及偵查中初次訊問時之供述均係
    出於自由意志所為，是自難摒棄於認定事實之證據範疇外，
    已無庸疑，再者，上開槍枝既係與在被告所坐沙發右大腿旁
    被起獲，被告對於其所居住之前開處所藏放有槍枝，實難諉
    為不知，其事後辯稱係為警查獲當時始得知前揭處所內有槍
    枝云云，顯係圖卸刑責之飾詞，委不足採，堪認被告已明知
    上開所受寄保管之物品係改造槍枝而仍為保管。至該系爭手
    槍  案外人乙○○所寄放，而非綽號阿松者所放置，業據被
    告於原審時所供明，核與証人乙○○所証相符，自係乙○○
    所寄放，併為明。
  (二)至被告嗣在偵查中經通緝到案時供稱上開扣案槍枝係乙○○
    寄放的等語，其後在原審及本院歷次訊問時亦以前開情詞置
    辯。而經原審傳訊證人乙○○以查明槍枝來源及寄放過程，
    其雖證稱：在被告住處扣到的那支槍是伊放置的，那支槍原
    本是伊表弟楊智凱的，於九十三年十月間伊表弟跳樓自殺死
    了，伊去住外婆家時在整理楊智凱的房間時，就發現了那把
    槍，伊是在甲○○被查獲前一、二天，才那把槍放在甲○○
    住處的桌子下，因為伊怕伊小表弟會拿去玩，不敢把槍放在
    外婆家那邊，而伊自己有吸毒，也不可能把槍枝交給警察，
    就把槍帶出來，放到甲○○那裡，伊是把子彈用塑膠袋包著
    ，將槍枝和子彈一起放在盒子，而甲○○最小的女兒一直都
    跟伊在一起，可能是伊在放槍的時候被他看到，槍枝和子彈
    才會分開放，又伊是把槍枝放在桌子下面，他的小孩不太敢
    去碰那張桌子，因為被告不太收毒品，都直接放在桌面上，
    伊想說另外二個大一點的小孩不會去碰那個桌子，就不可能
    去碰那個槍枝。而被告不知道伊有放那支槍，伊怕他會罵伊
    云云。於本院復結證稱：「（本案系爭槍枝為何出現在被告
    住處？）槍當時是在我身上，我放在他家，我幫他顧小孩，
    過了兩天就被警察查獲了，我帶槍過去她家並沒有告訴被告
    ，我到了之後，被告就急著要出門，從頭到尾都不知道我放
    槍在他家，我放在客廳桌下，被告被警察查獲的當天，我人
    並不在場，我不知道為什麼警察會說槍在沙發上，我是把槍
    放在客廳桌下的」等語。惟查，衡諸常情，證人乙○○既僅
    係偶至其外婆家居住，在其表弟楊智凱死亡後，亦應係由楊
    智凱之父母整理遺物，何以留待證人乙○○偶至該處居住時
    ，始由其整理楊智凱房間，此已有悖常情；又證人乙○○既
    稱係擔心其小表弟將槍枝拿去把玩，才會將槍枝攜至被告之
    住處，然依證人乙○○所述之時間，在楊智凱死亡後，該槍
    枝置放在楊智凱房間內至少已逾一、二十日，均無人發覺，
    何以需另行移置他處，況被告本身有三名稚子，依證人乙○
    ○所述與被告三名子女極為親密，而其竟將槍枝及子彈隨意
    放置在客廳桌子下，縱使被告的小孩不太敢碰該張桌子，然
    小孩心性如何能加以預料？其既能擔心其小表弟把玩槍枝，
    何以彼不擔心被告家中小孩拿槍去把玩，而輕率將槍放在客
    廳桌下並不告知被告小心防範小孩把玩？其不通情理殊甚！
    是證人乙○○所述被告不知槍枝在在悖於常理，証詞之真實
    性誠屬可疑，實難遽予採信。顯見該系爭槍枝為証人乙○○
    於93年11月10日將該改造手槍放置於被告住處，而為被告所
    寄藏，即另案（臺灣板橋地方法院95年度訴字第62號），被
    告乙○○之案件亦為相同之認定，証人乙○○於本院所証被
    告並不知悉伊把槍放在客廳桌子下方云云，應係迴護被告之
    詞，被告所辯伊不知乙○○放置改造手槍云云，亦係卸責飾
    詞。
  (三)又在被告住處所扣得之改造槍枝一支（含彈匣一個），經送
    內政部警政署刑事警察局鑑驗結果，認送鑑槍枝一支（槍枝
    管制編號：0000000000號），係由仿WALTHER 廠
    PPK/S 型半自動手槍製造之玩具手槍換裝土造金屬槍管而成
    之改造手槍，機械性能良好，可擊發適用子彈，認具殺傷力
    ，有該局九十三年十二月二十八日刑鑑字第０九三０二二八
    二四六號槍彈鑑定書在卷可稽，堪認前開改造槍枝確具有殺
    傷力甚明。
  (四)綜上所述，本件事證已臻明確，被告前開犯行堪以認定，應
    予依法論科。
二、按被告行為後，槍砲彈藥刀械管制條例於九十四年一月二十
    六日修正公布部分條文，於同年月二十八日生效，修正前該
    法第十一條第四項規定為「未經許可，持有、寄藏或意圖販
    賣而陳列第一項所列槍砲者（同法第四條第一項第一款所稱
    其他可發射金屬或子彈具有殺傷力之各式槍砲），處一年以
    上七年以下有期徒刑，併科新臺幣七百萬元以下罰金。」，
    修正後該法刪除第十一條之規定，於第八條第一項至第五項
    所列槍枝種類，增列同法第四條第一項第一款所定其他可發
    射金屬或子彈具有殺傷力之各式槍砲，並將第八條第四項修
    正為：「未經許可，持有、寄藏或意圖販賣而陳列第一項所
    列槍枝者（鋼筆槍、瓦斯槍、麻醉槍、獵槍、空氣槍或第四
    條第一項第一款所定其他可發射金屬或子彈具有殺傷力之各
    式槍砲），處三年以上十年以下有期徒刑，併科新臺幣七百
    萬元以下罰金。」，經比較行為時法及裁判時法之結果，以
    適用行為時法較有利於行為人，依刑法第二條第一項但書之
    規定，是本件自應適用行為時法即修正前槍砲彈藥刀械管制
    條例第十一條第四項之規定處斷。
三、又按槍砲彈藥刀械管制條例係將「持有」與「寄藏」為分別
    之處罰規定，則單純之「持有」，固不包括「寄藏」，但「
    寄藏」之受人委託代為保管，其保管本身所為之「持有」，
    既係「寄藏」之當然結果，法律上自宜僅就「寄藏」行為為
    包括之評價，不應另就持有予以論罪（最高法院七十四年度
    臺上字第三四００號判例參照）。查被告既係受乙○○之成
    年女子委託代為保管前開槍枝，並寄藏在其前揭住處，核其
    所為，係犯修正前槍砲彈藥刀械管制條例第十一條第四項未
    經許可寄藏可發射子彈具殺傷力之改造手槍罪，是公訴人認
    被告係涉犯同條項持有改造手槍罪嫌，容有誤會，應予更正
四、原審以被告罪證明確，依法論科原非無見，但查：(1)系爭槍
    枝為乙○○所寄放（理由詳前所述），原判決認係案外人綽
    號”阿松”者所寄放尚與事實不符。(2)被告行為後刑法第42
    條第2項於 (5年7月1日修正公布施行之刑法第42條第3項前
    段規定為：易服勞役以新台幣一仟元、二仟元或三仟元折算
    壹日。」比較修正前後之易服勞役折算標準，以修正後之規
    定較有利於行為人，則應依修正後第2條第1項後段規定適用
    修正後之刑法第42條第3項前段規定定其折算標準，原判決
    未及審酌，適用修正前第42條第2項前段諭知折算標準自有
    未洽。被告否認犯罪固無足取，但原判決既有可議，自應由
    本院撤銷改判，爰審酌被告之素行、智識程度、犯罪之動機
    、目的、手段、危害之程度及犯罪後之態度等一切情狀，量
    處有期徒刑壹年肆月，併科罰金新台幣萬元，罰金如易服
    勞役以新台幣仟元折算壹日，以示懲儆。至扣案之可發射
    子彈具殺傷力之仿華爾瑟廠PPK/S型半自動手槍製造之改造
    手槍壹支（含彈匣壹個，槍枝管制編號0000000000號），為
    違禁物，不問屬於犯人與否，應依刑法第38條第1項第1款宣
    告沒收。
據上論斷，應依刑事訴訟法第369條第1項前段、第364條、第299
條第1項前段，修正前槍砲彈藥刀械管制條例第11條第4項，刑法
第11條前段、第2條第1項後段、第43條第3項、第38條第1項第1
款，判決如主文。
本案經檢察官劉靜婉到庭執行職務。
中    華    民    國    95    年    8     月    9     日
                  刑事第七庭    審判長法  官 陳 正 雄
                                      法  官 許 錦 印
                                      法  官 蔡 光 治
以上正本證明與原本無異。
如不服本判決，應於收受送達後十日內向本院提出上訴書狀，其
未敘述上訴之理由者並得於提起上訴後十日內向本院補提理由書
（均須按他造當事人之人數附繕本）。
                                      書記官 陳 韋 杉
中    華    民    國    95    年    8     月    16    日
附錄本件論罪科刑法條全文：
修正前槍砲彈藥刀械管制條例第十一條
未經許可，製造、販賣或運輸第四條第一項第一款所稱其他可發
射金屬或子彈具有殺傷力之各式槍砲者，處五年以上有期徒刑，
併科新臺幣一千萬元以下罰金。
未經許可，轉讓、出租或出借前項所列槍砲者，處三年以上十年
以下有期徒刑，併科新臺幣七百萬元以下罰金。
意圖供自己或他人犯罪之用，而犯前二項之罪者，處無期徒刑或
七年以上有期徒刑，併科新臺幣一千萬元以下罰金。
未經許可，持有、寄藏或意圖販賣而陳列第一項所列槍砲者，處
一年以上七年以下有期徒刑，併科新臺幣七百萬元以下罰金。
第一項至第三項之未遂犯罰之。


司法院資訊處製作；財團法人民間司法改革基金會備份。
